【裁判字號】    97,消債清,32
【裁判日期】    980121
【裁判案由】    清算事件
【裁判全文】
臺灣臺南地方法院民事裁定            97年度消債清字第32號
聲  請  人
即 債務 人  甲○○
上列當事人因消費者債務清理事件聲請清算，本院裁定如下：
    主    文
聲請駁回。
聲請費用由聲請人負擔。
    理    由
一、按債務人與金融機構協商成立者，不得聲請更生或清算，但
    因不可歸責於己之事由，致履行顯有重大困難者，不在此限
    ；本條例施行前，債務人依金融主管機關協調成立之中華民
    國銀行公會會員辦理消費金融案件無擔保債務協商機制與金
    融機構成立之協商，準用前項之規定，消費者債務清理條例
    第151條第5項、第6項分別定有明文。 又聲請更生或清算不
    合程式或不備其他要件者，法院應以裁定駁回之，但其情形
    可以補正者，法院應定期間先命補正， 復為同條例第8條所
    明定。
二、本件聲請人向本院聲請清算，其主張略以：聲請人即債務人
    甲○○有不能清償債務之情事，且其無擔保或無優先權之債
    務總額未逾新臺幣（下同）1,200萬元，復未經法院裁定開
    始清算程序或宣告破產，前雖於民國95年間與最大債權金融
    機構中國信託商業銀行成立債務協商，每月應償還17,189元
    ，然聲請人所從事路邊攤生意（賣鹽酥雞）因原物料上漲，
    加上不景氣影響，自97年2月份起生意變得很差且不穩定，
    平均每月收入僅有25,000元，無法維持家庭生活基本開銷，
    致使聲請人自97年3月份起償還協商金額已顯有困難，惟聲
    請人為能履約維持信用，即不斷向親友告急並請求資助，苦
    撐數期後，終無以為繼，故無法依協商條件清償協商額，乃
    因不可歸責於己之事由，致履行顯有重大困難，為此，依消
    費者債務清理條例提出本件清算之聲請等語。
三、經查：
  (一)聲請人前於消費者債務清理條例施行前，依金融主管機關協
    調成立之中華民國銀行公會會員辦理消費金融案件無擔保債
    務協商機制與金融機構於95年間與中國信託商業銀行成立協
    商，當時聲請人之無擔保債務總額為1,031,340元，每月應
    償還17,189元，聲請人自95年6月10日起開始繳款，至97年6
    月25日起毀諾未再依約履行等情，有債權人中國信託商業銀
    行陳報狀及聲請人提出之債務協商協議書、無擔保還款計畫
    表等件附卷為證。
  (二)聲請人雖於97年8月13日陳報狀內陳稱：「聲請人與配偶莊
    淑芬共同從事路邊攤生意（上海鹽酥雞）已有多年，每月工
    作所得利潤平均約4~5萬元，惟自97年2月份起所有的原物料
    上漲（漲幅約30%）且持續上漲中，加上不景氣影響，令生
    意變得很差且不穩定，兩夫妻共同經營的每月收入也僅有25
    ,000 元左右而已，致全家生活陷入困頓中。」然查：
    (1)聲請人自行評估每月收入約25,000元，此有聲請人出具之
      切結書可參，然依聲請人所提出其配偶莊淑芬佳里鎮農會
      存摺記載，於95年6月起至96年5月止，各該月份分別有現
      金存款總計295, 000元、143,000元、1,056,000元、623,
      000元、78,000元、39,000元、39,000元、51,000元、44,
      000元、86,100元、20,000元及19,000元之金額存入，與
      聲請人自行陳報之收入金額有顯著差距。
    (2)聲請人從事販賣鹽酥雞工作，其所陳報之收入為聲請人自
      行評估所得，並未申報稅捐，而無從得知聲請人實際收入
      ；又聲請人於95年7月10日與債權銀行成立協商後，約定
      每月償還17,189元，而自95年8月繳款迄97年6月25日始毀
      諾，正常繳款約20期，足認聲請人有其他收入來源，而未
      據實陳報其收支之財產狀況，是聲請人僅以切結書陳報其
      薪資收入，尚與實際收入有所不符，自難憑信。
    (3)聲請人另稱尚須扶養父親林清龍云云，惟查：聲請人之父
      林清龍於96年度名下有房屋1棟、土地1筆、汽車2輛（財
      產總額為677,100元），另截至97年7月30日止，郵局存款
      尚有979,450元；截至97年8月1日止，京城銀行存款尚有
      25,148元，有稅務電子閘門財產所得調件明細表、林清龍
      郵局存摺影本及林清龍京城銀行存摺影本在卷足憑，則聲
      請人之父林清龍顯依其自身資力，並無須聲請人扶養。
    (4)以聲請人及配偶莊淑芬為要保人之保單，各有7件有效之
      保險契約，上開14件保單之每年保費約26萬多元，且於本
      件聲請人毀諾當月之97年6月起，陸續將保單要保人變更
      為聲請人之母或配偶莊淑芬之母，有本院調閱之新光人壽
      保險公司函及保單繳費明細在卷，足認聲請人係有資力繳
      交高額之商業保險費，嗣後以變更要保人方式企圖迴避債
      權人追索。
四、綜上所述，聲請人於消費者債務清理條例施行前，既已與金
    融機構之債權人依金融主管機關協調成立之中華民國銀行公
    會會員辦理消費金融案件無擔保債務協商機制成立協商，而
    聲請人於協商期間每月收支情形無從認定，但實際上應高於
    聲請人自行陳報之數額；且聲請人與其配偶於97年6月前，
    每年繳交保費金額達26萬多元，於聲請清算前之97年6月後
    陸續變更要保人；再聲請人於毀諾前後，均經營鹽酥雞生意
    ，無法證明其有何不可歸責於己之事由，致履行債務顯有重
    大困難，其聲請清算，核與消費者清理條例第151條第6項準
    用第5項之規定不符，從而，依上開說明，應駁回其清算之
    聲請，爰裁定如主文。
中    華    民    國    98    年    1     月    21    日
              民事第三庭    法      官  蔡孟珊
上為正本係照原本作成。
如不服本裁定，應於裁定送達後10日內，以書狀向本院提出抗告
，並繳納抗告費新臺幣1千元。
中    華    民    國    98    年    1     月    21    日
                            書  記  官  吳幸芳


司法院資訊處製作；財團法人民間司法改革基金會備份。
